【裁判字號】    90,交易,315
【裁判日期】    920221
【裁判案由】    過失傷害
【裁判全文】
臺灣臺南地方法院刑事判決                          九十年度交易字第三一五號
    公  訴  人  臺灣臺南地方法院檢察署檢察官
    被      告  乙○○
右列被告因過失傷害案件，經檢察官提起公訴（九十年度偵字第二九一九號）及移送
併辦（九十年度偵字第一四六四０號），本院判決如左：
    主  文
乙○○因過失致人於死，處有期徒刑參月，如易科罰金，以參佰元折算壹日。
    事  實
一、乙○○於民國八十九年十二月十八日下午，駕駛車牌號碼ＳＸ—七七七七號自用
    小客車，沿台南縣境內省道台一線公路內側快車道，由北往南方向（即新營往台
    南方向）行駛，而於同日下午六時五分許，途經該省道南向二九七‧二公里處之
    安全島缺口（屬台南縣官田鄉境內）時，理應注意汽車行駛時，駕駛人應注意車
    前狀況，並隨時採取必要之安全措施，又依當時天候晴朗、夜間有照明、路面乾
    燥無缺陷、道路上未有任何障礙物、視距復屬良好等情形以觀，客觀上亦無不能
    注意之情事，其竟疏於注意車前狀況，即貿然前行。適有周何錦桂無照駕駛車牌
    號碼ＵＯＦ—五二八號輕型機車，沿前述省道台一線公路，自該省道北上車道由
    南往北方向行至前述安全島缺口處，並自該北上車道，由東往西方向穿越安全島
    缺口，而疏未注意左右來車，即逆向斜穿通過該安全島缺口。乙○○因有前述過
    失，以致發現周何錦桂所騎而違規穿越省道之機車時，業已避煞不及，乃於該地
    點之外側快車道處，直接撞及周何錦桂所騎之機車，並於撞擊後又放鬆煞車，而
    造成周何錦桂人、車倒地後，受有頭部外傷、腦蜘蛛膜下出血及腦室內出血、右
    手遠端肱骨骨折、右側脛腓骨間開放性骨折併皮膚缺損及左大腿撕裂傷等傷害，
    周何錦桂嗣經送醫救治後，因右下腿骨骨折，合併傷口缺損、骨骼露出不癒，經
    治療後仍因右下肢傷口化膿、壞疽，而經截肢治療，嗣後復因長期臥床及惡體質
    之緣故，延至九十年十二月二日上午三時五十分許，仍因心肺衰竭而傷重不治死
    亡。乙○○則於肇事後，犯罪未被有偵查權之公務員或機關發覺前，即向台南縣
    警察局麻豆分局警員報案並表明係肇事車輛之駕駛人而自首，並進而接受裁判。
二、案經周何錦桂之子甲○○訴請臺灣臺南地方法院檢察署檢察官偵查起訴及移送併
    辦。
    理  由
一、被告乙○○雖不否認有於前述時、地，駕駛小客車與被害人周何錦桂所騎之機車
    發生碰撞，並造成被害人受有事實欄所載之傷害等事實，然矢口否認有何過失致
    人於死之犯行，辯稱：本件車禍之發生，應係被害人突然違規穿越道路，並且逆
    向行駛所致，其發現被害人所騎之機車時，業已避煞不及，而無從避免本件車禍
    之發生，其應無任何過失，何況覆議結果，亦認其並無任何肇事因素，顯見其應
    無須對於本件車禍之發生負責；另被害人最後死亡之結果，並不是因為此次車禍
    所引起，而係被害人家屬照顧不當，以致造成被害人死亡之結果，被害人之死亡
    結果與本件車禍應無任何關連，其無須對於被害人之死亡負責云云。
二、然查，前述犯罪事實，業據告訴人即被害人周何錦桂之子甲○○，於警訊時及偵
    審中指訴甚詳，且有道路事故調查報告表一紙及交通事故現場蒐證照片八張附卷
    可參。又被害人周何錦桂因本件車禍，而受有頭部外傷腦蜘蛛膜下出血及腦室內
    出血、右脛腓骨骨折等傷害，其嗣後經送醫救治後，因右下腿骨骨折，合併傷口
    缺損、骨骼露出不癒，經治療後仍因右下肢傷口化膿、壞疽，而經截肢治療，之
    後並因長期臥床及因惡體質之緣故，延至九十年十二月二日上午三時五十分許，
    仍因心肺衰竭而傷重不治死亡等情，除有財團法人嘉義基督教醫院九十年二月八
    日甲種診斷證明書、九十一年四月十日嘉基醫字第０五一六號函及所附之病歷資
    料、九十一年五月十四日（九十一）嘉基醫字第０七二二號函、佳里綜合醫院九
    十年二月二十日、九十年七月十一日甲種診斷證明書、九十一年四月二十四日（
    九一）佳醫字第九一三八九號函及所附之病歷資料、九十一年七月二日（九一）
    佳醫字第九一七七六號函、博正醫院九十一年四月十一日九十一博人字第０二八
    號函附之病歷資料各一份在卷可憑外，並經臺灣臺南地方法院檢察署檢察官督同
    檢驗員相驗屬實，並製有勘驗筆錄、驗斷書、相驗屍體證明書各一份存卷足證。
三、經本院親至肇事現場履勘及由鑑定機關即財團法人成大研究發展基金會鑑定人員
    至事故地點進行實地勘查結果，發現本件事故地點之道路分隔島缺口（即安全島
    缺口）寬十四‧七公尺，而構成分隔島之混凝土實體寬二公尺，另公路主管機關
    係以寬三公尺的黃線，畫在分隔島實體周圍，所以混凝土實體外０‧四公尺即是
    黃線（黃線寬十五公分，以上有卷附之本院九十一年一月三十日勘驗筆錄及現場
    照片，以及財團法人成大研究發展基金會鑑定結果，亦認被告之駕駛行為之可能
    性高達百分之九十，亦有該基金會九十一年月日（九一）成大研基建字第號函及
    所附之鑑定意見書存卷可資參照）。又根據本件事故告訴人即被害人周何錦桂之
    子甲○○，於本院勘驗肇事現場時之陳述內容，可知被害人於事故發生前，係在
    事故地點北側，即被告乙○○所駕駛小客車來向右側之「公賣局小吃部」（原名
    為玲玲小吃部），擔任協助洗碗之工作（參見上開勘驗筆錄）。另證人即當日目
    睹本件車禍事發過程之在附近檳榔攤販售檳榔之陳美春，於本院勘驗現場時亦具
    結證稱：肇事前其係看見被害人在省道北上車道一直騎到事故地點才做左轉，被
    害人並以腳托行慢慢轉彎，要往我的店方向斜穿過來（即肇事地點之西北側）等
    情（同前述勘驗筆錄參照），足見被害人騎機車穿越分隔島之方式，係直接由省
    道南向北車道之右側慢車道橫向穿越，而不是先騎機車由南往北方向行駛，再變
    換車道跨越南向北外側快車道後，至內側快車道分隔島旁，再伺機左轉。至本件
    事故發生後，被害人則係倒在該省道南下路旁之嘉益高幹二十六號電線桿旁（即
    生美樂小炒卡拉ＯＫ旁）。而被害人所駕駛之機車，則倒在嘉益高幹二十五號電
    線桿北側。此外，根據前述道路交通事故調查報告表中之警繪記錄、本件當事人
    之陳述內容、現場照片及右開鑑定人員及本院之現場勘查結果，另可知悉本件事
    故發生位置，是在台南縣官田鄉省道台一線公路二九七公里二００公尺之南向車
    道處，而本路段之省道公路為雙向四線快車道，柏油路面，標線清晰，且有快慢
    車道之劃分，中央分向島有缺口，肇事地點之最高速限則為時速七十公里。又兩
    線快車道各寬三‧八公尺，慢車道則寬約二‧五公尺，慢車道外側仍有寬六‧六
    公尺之路肩。至肇事現場之分隔島上種有矮樹叢植栽，高度約一四０公分，但在
    分隔島缺口兩端各十二公尺左右之範圍內，為了行車視線之緣故，並沒有高一四
    ０公分之植栽，又本件事故之發生時間，為下午六點五分左右，天候晴朗，夜間
    有照明。再者，根據事故現場草圖及現場照片觀察，得知肇事後被告所駕駛之小
    客車，係停於南下外側快車道上（車頭朝南），右後車輪留下斷斷續續的煞車痕
    跡，前後總長為三十七‧五公尺，始於內側與外側快車道之中心線處，並延伸到
    外側快車道上。而被害人所騎之機車，則已移動停於南下道路路肩，留有一只安
    全帽在機慢車道上，機車座墊掉落在內側快車道靠近外側快車道之中心線約０‧
    五公尺處。南下快車道內有道０‧九公尺長之刮地痕，距內、外側快車道之分道
    線有一‧三公尺，距安全島之缺口則有四公尺。至本件事故後之雙方車損情形，
    係被告所駕駛之小客車右前角、引擎蓋受損；被害人所騎之機車則嚴重受損，且
    以右側受損較嚴重，而車頭部位則沒有明顯撞擊痕跡。
四、根據上開現場跡證判斷，以及參酌本件事故當事人之陳述，與事故現場圖及事故
    現場警製紀錄等事項（包括刮地痕、煞車痕、散落物等）之研析，因為被告乙○
    ○所駕駛小客車之煞車痕走向，係由內側快車道偏向外側快車道，所以可以推知
    本件事故發生前瞬間，被告係駕駛小客車行駛在內側快車道上，而被告周何錦桂
    所騎之機車，則正由分隔島缺口穿越省道台一線公路。其次，有關雙方之行車速
    度，被告於警訊中自承：車速大約時速七十公里等語（參見八十九年十二月二十
    九日警訊筆錄），而假若根據被告所駕駛小客車肇事後三十七‧五公尺之煞車痕
    ，計算該小客車煞車前之行車速度，可以推論得到該速度值，約為六十二‧四公
    里；另如根據機車撞擊後距離撞擊刮地痕起點約四一‧五公尺左右，可以得到小
    客車煞車前之速度值約為六十六‧五公里，因此若再考慮兩車撞擊所損失的能量
    ，則被告所駕駛之小客車在煞車前，行車速度應略高於六十六‧五公里，但經查
    則並沒有積極之證據，足以證明被告所駕駛之小客車，於肇事前之行車速度有超
    過該處之最高速限時速七十公里之情事，況證人即車禍發生後據報到場處理之台
    南縣警察局交通隊警員丙○○，亦於本院調查時到庭具結證稱：「（法官問：當
    天情形？）當天此車禍是我與分駐所所長一起去處理，我到場時車子就停如照片
    中的樣子，照片中煞車痕是斷斷續續的（提示照片供證人指認照片煞車痕為何）
    ，我所測的點是前面一段，後面一段，中間則沒有，在繪現場圖時我沒有註記是
    我疏忽，刮地痕則有約五十公分；被告停車之前有一小段煞車痕，所以我才從頭
    到尾量成三十七‧五公尺，實際上踩煞車到撞擊點之前的煞車距離估計約十六公
    尺左右……」等語（本院九十年十月五日訊問筆錄參照），顯見被告於肇事後之
    實際煞車距離，應遠較三十七‧五公尺為短，因之被告於警訊時所供稱：其肇事
    前之行車速度約七十公里左右等語，經查應尚可採信，故被告於肇事當時，並無
    超速行駛之行為，亦可認定。至本件經送國立交通大學就本件煞車距離三十七‧
    五公尺，以及參酌本件肇事地點當時之各項客觀情況等數據推斷結果，認被告於
    肇事當時之可能最高速度為時速八十四‧五公里左右等情，雖有該大學九十一年
    四月三十九日（九一）交大管運字第一八０六號函一紙附卷可憑，然如上述，被
    告之實際煞車距離既遠較三十七‧五公尺為短，則該行車速度之研析結果，經核
    尚難據以為被告不利事實認定之基礎。至被告所騎之機車車速，則無法具體得知
    ，但根據被告於警訊時所另供述：「……我看到該車（即被害人所騎之機車）於
    缺口處附近搖擺不定……」等語（同前述八十九年十二月十九日警訊筆錄參照）
    ，以及前述證人陳美春亦證稱：被害人係以緩慢速度騎機車穿越省道等情判斷，
    可知被害人於肇事前之行車速度，亦應相當緩慢。另本件事故係發生於下午六點
    五分左右，事故當時天色已暗，而事故地點所處之省道台一線路段（即台一線南
    下二九七公里二００公尺處）車流頻繁，又事故現場之道路基本上屬於平直路段
    （但被告所駕駛小客車之來處前方北側遠處有一右轉彎之路型）。至於現場道路
    之視線，對於在台一線省道上直行的車輛而言，前方視線因為道路寬廣且路型平
    直，所以視線良好，但是直行車輛對於橫越該省道的車輛而言，因為視線受中央
    分隔島上矮植栽之影響，省道上直行車輛除非是座椅較高的車輛（如廂型車、貨
    車或是遊覽車等車種），否則並不易察覺橫向來車。而橫向欲穿越該省道之車輛
    ，則因為其動線係欲穿越主線車流，所以多會較用心去觀察主線來車，因之在視
    線上較佔優勢。易言之，直線前進中的省道主線車流，較不會去察覺橫向欲穿越
    道路之車流，而橫向欲穿越主線車流的支線車，反而較能掌握主線來車狀態。此
    時便產生一個穿越衝突上的陷阱，就是「緩慢行進或是靜止中的支線車流駕駛人
    ，因為視線的優勢，錯誤以為主線車流，也像他一樣地會看得到對方」之情形。
    至於在最高速限為時速七十公里之駕駛環境下，車輛每秒鐘合規定之行駛距離為
    十九‧四四公尺，而駕駛人見到前方道路狀況，至開始煞車的反應時間，則介於
    ０‧五至四秒鐘之間，當駕駛人處於需要警覺性較高的環境下，反應時間便會較
    短，但因在高速公路或是省道之直線路段上，駕駛人因為環境較單純，所以在心
    情放鬆的情況下，反應時間會較長。本件如果不以較長的反應時間，而以較低的
    反應時間一秒鐘，作為被告的反應時間基準，並由煞車痕起點向北反推十九‧四
    四公尺，得到該點距離分隔島缺口約三十九‧四四公尺，而由該位置從駕駛座觀
    看之視線判斷，被告並不容易迴避而不發生撞擊。至於被告對於煞車過程中發生
    撞擊，而竟於撞擊後又鬆掉煞車，並於審理中陳稱：「會放煞車是因已撞到了，
    所以就放掉煞車」等語（參見本院九十年十月五日訊問筆錄），此核與一般撞擊
    發生後，駕駛人反應之常情不符，顯見被告略有規避事故責任之情形，附此敘明
    。
五、由於本件被害人周何錦桂所騎之機車，於事故發生後之刮地痕長度約０‧九公尺
    ，刮地痕起點距離分隔島缺口北端約四公尺，所以被害人騎機車逆向行駛之事實
    ，應非常具體明確。至於兩車發生撞擊的地點，約略在刮地痕起點之北側，即約
    略在內、外快車道分道線上，顯見被害人之機車是在騎過了約一個車道後，才遭
    到撞擊。此外，根據卷附之機車損壞照片顯示，被害人所騎機車並非車頭與被告
    乙○○所駕駛之小客車車頭對撞，而是右側踏板附近遭小客車撞擊，所以被害人
    騎機車穿越分隔島缺口後，並非直接逆向行駛，而是向北偏向前述之「玲玲小吃
    部」（即西北方向），並在行駛時遭到被告所駕駛之小客車直接撞擊，因之被害
    人並非騎機車過完該安全島缺口，始遭被告所駕駛之小客車撞及一情，應可認定
    。又本件事故之撞擊點，係在刮地痕起點北側，撞擊部位則如前所述，乃係小客
    車車頭撞擊機車右側車身及被害人，其撞擊型態屬於略低於九十度之側撞。又被
    害人無照駕駛機車，的確有斜穿道路逆向行駛之過失，而知道「紅燈必須停，綠
    燈才可以行」等簡單常識，雖不須要取得駕照方才知道，然而知道誰有優先通行
    的路權，如何安全使用車輛，如何迴避危險，認知道路管制的意義等，卻與取得
    駕照有關，故本件車禍之發生，與被害人無照駕駛之駕駛行為間，應存有相當因
    果關係。
六、綜合前述各項推論與分析，並參酌肇事現場圖、事故車輛之刮擦痕跡、路型及蒐
    證照片等相關資料，可推斷本件車禍之肇事過程，應係被害人周何錦桂騎機車沿
    省道台一線公路北上車道，由南往北方向行駛至事故地點，欲穿過該省道分隔島
    缺口，並橫越該省道之南往北車道及北往南車道，而至由北往南方向道路側邊之
    「玲玲小吃部」工作時，因被害人騎機車在穿越分隔島後，隨即向右逆向行駛並
    偏往「玲玲小吃部」（即肇事地點之西北側），此時被害人見到被告乙○○所駕
    駛之小客車行駛而至，有點措手不及與猶豫情狀，而被告駕駛之小客車，恰好於
    被害人騎機車穿越分隔島時，同時行駛至該地，被告見狀乃鳴喇叭並向右偏閃煞
    車，但是因為事出突然，距離太近，遂因閃避不及而撞及被害人所騎機車之右側
    面，而撞擊後被害人向右彈至「生美樂小炒卡拉ＯＫ旁」之嘉益高幹二十六號電
    線桿旁，機車則受小客車之衝撞，而被推彈至嘉益高幹二十五號電線桿北側。至
    兩車撞擊後，原處於煞車過程中之被告所駕駛小客車，則有再次鬆掉煞車之行為
    。從而可知，本件車禍之發生，被害人無照駕駛輕型機車，斜穿道路未注意左右
    來車，應係肇事主因；而被告乙○○駕駛小客車，未注意車前狀況，則應為本件
    車禍之肇事次因。
七、按汽車行駛時，駕駛人應注意車前狀，並隨時採取必要之安全措施，道路交通安
    全規則第九十四條第三項定有明文。本件被告乙○○於前述時、地，駕車於道路
    上行駛，理應注意前開道路交通安全規則，而案發當時天候晴朗、夜間有照明、
    路面乾燥無缺陷、道路上未有任何障礙物、視距復屬良好等情，則有右述道路交
    通事故調查報告表載明可考，據此判斷，客觀上亦無不能注意之情事，然如前述
    ，被告竟疏於注意車前狀況，以致不慎撞及被害人周何錦桂所騎而違規穿越省道
    之機車以致肇事，是被告之駕車肇事行為，具有過失甚明。況本件經送台灣省台
    南區行車事故鑑定委員會及財團法人成大研究發展基金會鑑定結果，亦均認被告
    未注意車前狀況，確為本件車禍之肇事原因之一，有台灣省台南區行車事故鑑定
    委員會九十年四月二十日南鑑字第九００三九六號函所附之鑑定意見書及財團法
    人成大研究發展基金會九十年三月五日（九一）成大研基建字第０四二一號函附
    之鑑定意見書存卷可佐（參見該鑑定意見書第九頁），此結果更加證明被告上述
    駕車肇事之駕駛行為，確有過失無疑。至本件經送台灣省台南區行車事故鑑定委
    員會鑑定結果，認被告超速行駛之違規行為，亦係本件車禍之肇事因素；以及另
    臺灣省車輛行車事故覆議鑑定委員會覆議結果，復認被告除超速行駛有違規定外
    ，對於本件車禍之發生而言，並無肇事原因等情，固有前述台灣省台南區行車事
    故鑑定委員會函附之鑑定意見書及臺灣省車輛行車事故覆議鑑定委員會九十年六
    月十九日府覆議字第九００九一七號函附之覆議意見書各一份在卷可參，然如前
    述，本件被告之疏失雖屬輕微，但其仍難以免除未注意車前狀況之過失，故被告
    疏未注意車前狀況之駕駛行為，對於本件車禍之發生而言，實難認為毫無關連，
    是前述二鑑定意見內容，與本院右述研判推論結果不相符合之處，經核尚非可採
    。至被害人無照駕駛輕型機車，斜穿道路未注意左右來車，係本件車禍肇事之主
    要原因，雖有上開台灣省台南區行車事故鑑定委員會及財團法人成大研究發展基
    金會之鑑定意見書等載明可證，然被告之上述過失，既與被害人之過失，併合而
    為本件車禍之肇事原因，則被害人之過失，或可供為對被告量刑時之斟酌，但被
    告之刑責，則不能因此相抵而獲得減免，均併此敘明。
八、末按，受傷後因病身死，應視其病是否因傷所惹起，如係因傷致病，因病致死，
    則加害者不能辭傷害致人於死罪責，最高法院二十四年上字四七一號著有判例可
    資參照；又傷害致人於死罪，以傷害行為與死亡結果之間有因果關係，為其成立
    要件。受傷後因疾病死亡，是否有因果關係，應視其疾病是否因傷害所引起而定
    ，如係因傷致病，因病致死，則傷害行為與死亡之結果即有因果關係；倘被害人
    所受傷害，原不足引起死亡之結果，嗣因另有與傷害無關之其他疾病，或其他偶
    然獨立原因之介入，始發生死亡之結果時，即不能謂有因果關係（本院二十一年
    上字第二○○九號、二十四年上字第四七一號、二十九年非字第五二號判例參照
    ）。至於醫院之醫療行為介入時，是否中斷因果關係，亦應視其情形而定，倘被
    害人所受傷害，原不足引起死亡之結果，嗣因醫療錯誤為死亡之獨立原因時，其
    因果關係中斷；倘被害人係因被告之傷害行為引發疾病，嗣因該疾病致死，縱醫
    師有消極之醫療延誤，而未能治癒，此乃醫師是否應另負過失責任問題，與被告
    之行為無影響，其傷害行為與死亡結果仍有因果關係，則有最高法院九十年台上
    字第四五九四號判決足供參考。經查，本件被害人周何錦桂係於八十九年十二月
    十八日，因本件車禍之發生，而經送財團法人嘉義基督教醫院救治，送醫時被害
    人受有頭部外傷，意識變差，右肱骨骨折，右脛腓骨骨折，經電腦斷層檢查發現
    ，被害人有腦內出血和蜘蛛腦膜下腔出血之情形，經住院治療後，於九十一年一
    月九日要求轉院至佳里綜合醫院治療，而轉入佳里綜合醫院經治療後，則於九十
    年一月二十三日，改為門診治療；後於同年三月十四日至三月二十二日間，因前
    述右脛骨骨折合併骨髓炎，而在佳里綜合醫院住院治療，而於同年五月二十一日
    至六月十八日間，則改至博正醫院住院治療，並因上開右下腿骨骨折，合併傷口
    缺損，骨骼露出不癒而經骨科治療；另於同年十一月十三日至十一月十五日，因
    右下肢傷口化膿、壞疽，而經截肢治療，之後並多次至佳里綜合醫院門診治療。
    直至同年十二月二日上午三時五十分許，被害人仍因車禍後長期臥床及惡體質等
    緣故，終因心肺衰竭而不治死亡等情，除有財團法人嘉義基督教醫院九十年二月
八日甲種診斷證明書、九十一年四月十日嘉基醫字第０五一六號函及所附之病歷
    資料、九十一年五月十四日（九十一）嘉基醫字第０七二二號函、佳里綜合醫院
    九十年二月二十日、九十年七月十一日甲種診斷證明書、九十一年四月二十四日
    （九一）佳醫字第九一三八九號函及所附之病歷資料、九十一年七月二日（九一
    ）佳醫字第九一七七六號函、博正醫院九十一年四月十一日九十一博人字第０二
    八號函附之病歷資料各一份在卷可憑外，並經臺灣臺南地方法院檢察署檢察官督
    同檢驗員相驗屬實，並製有勘驗筆錄、驗斷書、相驗屍體證明書各一份存卷足證
    。而綜合以上病程，被害人之直接死因雖係心肺衰竭致死，然因導致心肺衰竭則
    係長期臥床和右下肢傷口不癒，故本件車禍就被害人之死亡而言，仍具有間接因
    果關係等情，復有法務部法醫研究所九十一年十二月二十五日法醫理字第０九一
    ０００四０二二號函一份存卷可考，據此並參照前述判例及判決要旨，可知被害
    人死亡之時點，雖距車禍發生當時將近一年之期間，然被害人之死亡經查並無另
    有與傷害無關之其他疾病，或其他偶然獨立原因之介入，始發生死亡之結果，且
    被害人亦係因本件車禍而受傷，且因該傷而造成長期臥床及惡體質之狀況，而因
    之造成心肺衰竭致死，故被告之上開過失駕駛行為，與本件被害人之死亡結果間
    ，仍難認無相當因果關係。基此，被告右開所辯：其就本件車禍之發生並無任何
    過失，且被害人並非因本件車禍而導致死亡之結果云云，應均係卸責之詞，而不
    足採信。從而，本件事證已甚明確，被告之過失致人於死犯行，應可認定。
九、被告乙○○於前述時、地，駕駛小客車疏未注意車前狀況而不慎與被害人周何錦
    桂所騎之機車發生碰撞，最後並造成被害人死亡之結果，核其所為應係犯刑法第
    二百七十六條第一項之普通過失致人於死罪。公訴意旨漏未斟酌本件被害人之後
    仍因長期臥床及惡體質等緣故而傷重不治死亡等情，而認被告僅係犯同法第二百
    八十四條第一項後段之過失傷害致重傷罪，經核尚非適當，惟其基本社會事實同
    一，故本院自應予以審理，並變更其起訴法條。又被告於肇事後，犯罪未被有偵
    查權之公務員或機關發覺前，即向台南縣警察局麻豆分局警員報案並表明係肇事
    車輛之駕駛人而自首，且進而接受裁判等情，亦據卷附之道路交通事故調查報告
    表及警訊筆錄等記載明確，是應依刑法第六十二條前段自首之規定，減輕其刑。
    本院審酌被告之生活狀況、品行、智識程度，本件犯罪所生之危險、損害，以及
    被告疏未注意車前狀況之過失駕駛行為，業已造成被害人死亡之嚴重後果，而其
    肇事後至今，亦仍未與被害人家屬，就民事損害賠償問題達成和解，且如前述，
    本件車禍發生時，被告於煞車過程中發生撞擊後，竟又鬆掉煞車，並於審理中陳
    稱：會放煞車是因已撞到了，所以就放掉煞車等語，其行為核與一般車禍撞擊發
    生後，駕駛人反應之常情不符，顯見被告略有規避事故責任之情事，是被告之惡
    性經核尚屬重大，而其犯罪後之態度亦非良好，然如上述，被害人無照駕駛輕型
    機車，斜穿道路未注意左右來車，係本件車禍肇事之主要原因，且被告之肇事責
    任分配，經財團法人成大研究發展基金會鑑定結果，則僅為百分之五至百分之十
    之間（該鑑定意見書第十頁參照），其過失程度，經核應屬輕微等一切情狀，量
    處如主文所示之刑，並諭知易科罰金之折算標準。
十、至移送併案部分（九十年度偵字第一四六四０號），因與前開論罪科刑部分之犯
    罪事實相同，二者具有實質上一罪之關係，故本院自應予以審酌，附此敘明。
據上論斷，應依刑事訴訟法第二百九十九條第一項前段、第三百條，刑法第二百七十
六條第一項、第六十二條前段、第四十一條第一項前段，罰金罰鍰提高標準條例第一
條前段、第二條，判決如主文。
中    華    民    國      九十二      年    二      月        二十一    日
                              臺灣臺南地方法院交通法庭
                                  法  官    陳  志  成
右正本證明與原本無異
如不服本判決應於送達後十日內向本院提出上訴狀
                                  書記官    彭  建  山
中    華    民    國      九十二      年    二      月        二十四    日
附錄本案論罪科刑法條全文：
刑法第二百七十六條第一項
因過失致人於死者，處二年以下有期徒刑、拘役或二千元以下罰金。


司法院資訊處製作；財團法人民間司法改革基金會備份。
